臺灣板橋地方法院民事判決　　　　　　93年度重訴字第334號
　　原　　　告　東信輕金屬股份有限公司
　　法定代理人　甲○○
　　訴訟代理人　林森敏律師
　　　　　　　　鄭秀惠律師
　　被　　　告　秉耀企業有限公司
　　法定代理人　乙○○
　　訴訟代理人　林明正律師
　　複代理人　　陳伊甄律師
右當事人間請求給付貨款事件，經本院於民國94年1 月4 日言詞
辯論終結，判決如左：
    主    文
原告之訴及假執行之聲請均駁回。
訴訟費用由原告負擔。
    事實及理由
一、原告主張：伊為國內專業生產並銷售鋁擠型、金屬帷幕牆、
    鋁製品、鋁門窗、散熱板等產品之廠商，被告之法定代理人
    乙○○原係長期任職於東信公司之員工，離職後於81年6 月
    22日成立被告公司，主要從事原告產品之加工經銷業務。多
    年來，被告將原告之鋁擠型產品加工銷售以後，均聯絡原告
    直接送貨及開立統一發票予客戶，嗣由被告向客戶收取貨款
    ，再於結算以後，交付款項予原告，詎自89年11月起，被告
    交付款項開始不正常，至90年10月止，共積欠原告貨款達10
    ,116,513 元 ，並經被告法定代理人之子於91年1 月3 日在
    原告作成之「秉耀帳款對照表」上簽認無誤，惟被告拖延未
    清償，原告多次催繳無效，爰起訴請求被告應給付原告10,1
    16,513元，及自起訴狀繕本送達翌日起至清償日止按年息百
    分之5 計算之利息等語，並提出台灣板橋地方法院檢察署91
    年度偵字第11431 號不起訴處分書、帳款對照表、回執、收
    款記錄、出貨單等為證。
二、被告則以：兩造間之法律關係被告販售原告之產品，俟取得
    客戶之訂單後，被告再轉向原告訂立產品買賣契約，並指示
    原告直接送交貨物予客戶，因此原告與被告間係成立買賣契
    約。按「商人所供給之商品及產物之代價」因2 年間不行使
    而消滅。」「時效完成後，債務人得拒絕給付。」民法第12
    7 條第8 款及第144 條第1 項明文。原告係一經營鋁擠型商
    品買賣之公司，其所提供予被告之商品，自屬商人所供給之
    商品，原告主張被告自89年11月起至90年10月止，有積欠貨
    款情事云云，倘被告真有積欠貨款（被告否認），自90年10
    月迄原告起訴之日（93年9 月10日）亦已將近3 年，是原告
    之請求權已罹於時效而消滅。又原證2 之貨款統計表，係原
    告單方製作，通知被告前往領取，因斯時被告公司法定代理
    人乙○○臥病在床，無法前往，因此請其子楊銘洲前往了解
    ，楊銘洲只是前去領取該貨款統計表，其上之簽名係因原告
    公司之要求而簽，其簽名僅代表楊銘洲有前往領取該貨款統
    計表。並未就貨款統計表之內容表示同意確認，亦無確認之
    權。是原告主張「統計表經被告負責人之代理人，其子楊銘
    洲於91年1 月3 日簽名確認無誤，並同意儘速給付上開金額
    」，被告否認之。縱使楊銘洲有「承認」而中斷時效，重行
    起算後迄原告起訴之日亦已逾2 年，是原告之請求權已罹於
    時效而消滅，故請求駁回原告之訴等語置辯。
三、原告主張之上開事實，固據其提出台灣板橋地方法院檢察署
    91年度偵字第11431 號不起訴處分書、帳款對照表、回執、
    收款記錄、出貨單等為證。惟為被告所否認，並以前開情詞
    置辯。本件之爭點在於：（一）原告之貨款請求權是否有民
    法第127 條第8 款2 年短期消滅時效期間之適用？（二）被
    告以系爭貨款請求權縱使存在，亦已罹於2 年之消滅時效為
    抗辯拒絕給付，有無理由？茲分述如下：
（一）原告之貨款請求權有民法第127 條第8 款2 年消滅時效期
      間之適用：
      按「民法第127 條第8 款所謂商人所供給之商品代價，係
      指商人所供給其所從事營業項目之商品代價而言。」「民
      法第127 條所定受商品或產物供給之人，法律並未限定其
      須具備何種身份或資格，商人出賣商品於一般顧客，其商
      品代價之請求權，應適用民法第127 條第8 款所定2 年之
      短期消滅時效。」「上訴人開設某商號以供給農民豆餅肥
      料為其營業，其所供給被上訴人豆餅肥料之代價請求權，
      自不得謂非民法第127 條第8 款所列之請求權，縱令此項
      代價，約明俟農產物收穫時附加利息償還，亦仍不失其商
      品代價請求權之性質，不能據以此即謂係以貨物折算金錢
      而為借貸，上訴人主張該貨款為借貸性質並非商品代價，
      原審認為不當，於法並無不合。」最高法院80年度台上字
      第236 號判決、63年度第1 次民庭庭推總會議決議 (5)、
      29年上字第1195號判例可資參照。本件原告為專業生產並
      銷售鋁擠型、金屬帷幕牆、鋁製品、鋁門窗、散熱板等產
      品之廠商，被告係販售原告之產品，俟取得客戶之訂單後
      ，被告再轉向原告訂立產品買賣契約，並指示原告直接送
      交貨物予客戶，嗣後兩造再行結算貨款等情，為兩造所不
      爭執，故本件原告為以供給其生產之商品為其營業，其所
      供給被告之上開貨品之代價請求權，為民法第127 條第8
      款所列之請求權，自有該條2 年短期消滅時效之適用。
（二）被告以系爭貨款請求權縱使存在，亦已罹於2 年之消滅時
      效為抗辯而拒絕給付，為有理由：
  １、原告主張被告自89年11月起，被告交付款項開始不正常，
      至90年10月止，共積欠原告貨款達10,116,513元，並經被
      告法定代理人之子楊銘洲於91年1 月3 日在原告作成之「
      秉耀帳款對照表」上簽認無誤，惟被告拖延未清償，原告
      多次催繳無效，爰起訴請求被告應給付上開款項及遲延利
      息等情，已詎原告提出台灣板橋地方法院檢察署91年度偵
      字第11431 號不起訴處分書、帳款對照表、回執、收款記
      錄、出貨單等為證。惟為被告所否認，並以縱然被告真有
      積欠貨款，自90年10月迄原告起訴之日（93年9 月10日）
      亦已將近3 年，原告之請求權已罹於時效而消滅，被告自
      得拒絕給付等語置辯。經查：本件原告於93年9 月10日起
      訴請求被告應給付其89年11月起至90年10月止之貨款10,1
      16,513元及自起訴狀繕本送達翌日起至清償日止按年息百
      分之5 計算之利息，其貨款請求權自90年10底起至被告起
      訴之93年9 月10日，已逾2 年，雖原告辯稱：被告法定代
      理人乙○○於91年4 月18日於調查局詢問中，曾自白：「
      …有關我被客戶倒帳之貨款，曾取得東信公司口頭承諾，
      由東信公司吸收，模具是我開發的，模具費用不應列入，
      因此我應有欠東信公司部分貨款，實際僅有四百餘萬元，
      但沒有辦法提供有關帳冊。」及於91年7 月12日受台灣板
      橋地方法院檢察署檢察官偵訊，再度自白：「90年1 至10
      月我有拿東信的貨約二千萬五百多萬，我付了二千一百多
      萬。」等語，乙○○表示認識原告之請求權存在，該意思
      表示經檢察官提示於原告代理人，確已發生承認之效果，
      故本件自發生民法第129 條第1 項第2 款之時效中斷效果
      ，依同法第137 條第1 項規定應自91年7 月13日重新起算
      2 年時效云云。然「消滅時效因請求、承認、起訴而中斷
      。所謂承認，指義務人向請求權人表示是認其請求權存在
      之觀念通知而言，又承認不以明示為限，默示的承認，如
      請求緩期清償、支付利息等，亦有承認之效力。」最高法
      院51年台上字第1216號著有判例可參，又「消滅時效固因
      承認而中斷，惟中斷之事由終止時，時效應重行起算。而
      承認乃意思表示，應以相對人了解時或以通知到達相對人
      時發生效力，同時亦為中斷事由之終止。」最高法院53年
      度台上字第1454號亦著有判決可按。被告法定代理人乙○
      ○於調查局及偵查中所為之上開陳述，業經本院依職權調
      取台灣板橋地方法院檢察署91年度偵字第11431 號偵查卷
      查核屬實，惟其係向調查員及檢察官為事實之陳述，並非
      係向原告表示是認其請求權存在，依上開最高法院判例及
      判決意旨，被告之上開自白，係因受訊問而對調查機關及
      偵查機關而為之，不能認為被告已對原告為承認，原告指
      被告上開自白，已發生承認之效果，並發生時效中斷之效
      力云云，並不足採。
  ２、原告另主張因被告遲未給付貨款，迨至93年5 月26日原告
      以仁德郵局第153 號存證信函催告履行，是時即發生民法
      第129 條第1 項第1 款因請求而時效中斷之效果。民法第
      130 固規定若於請求後6 個月內不起訴，視為不中斷，然
      本件原告已於93年9 月10日起訴，距93年5 月26日未超過
      6 個月。從而，本件原告之貨款請求權未罹於消滅時效云
      云，然查，原告請求被告給付之90年1 月起至10月止之上
      開貨款，自原告得行使請求權之90年11月起算，至92年11
      月即已滿2 年，而罹於消滅時效，原告至93年5 月26日始
      以存證信函催告履行，並於93年9 月10日起訴，其消滅時
      效仍不因此而中斷，原告此部分之主張，為無理由。
  ３、又原告主張91年1 月3 日被告法定代理人乙○○請其子楊
      銘洲出面了解，楊銘洲除於「秉耀帳款對照表」親簽本名
      外，並親筆「秉耀」二字，被告嗣後從未爭執系爭貨款統
      計表簽名之真正或簽名之效力，且於調查局詢問中再度簽
      名確認（原證四，第五頁），足證乙○○係積極授與代理
      權，由楊銘洲代為處理一切事物，直接對秉耀公司發生效
      力。且如乙○○非授與代理權予楊銘洲，依上述事由本件
      亦應有民法第一百六十九條表見代理之適用云云。然為被
      告所否認，辯稱：原證 2之貨款統計表，係原告單方製作
      ，通知被告前往領取，因斯時被告公司法定代理人乙○○
      臥病在床，乃請其子楊銘洲前往了解，楊銘洲只是前去領
      取該貨款統計表，其上之簽名係因原告公司之要求而簽，
      其簽名僅代表楊銘洲有前往領取該貨款統計表。並未就貨
      款統計表之內容表示同意確認，亦無確認之權。是原告主
      張「統計表經被告負責人之代理人，其子楊銘洲於91年1
      月3 日簽名確認無誤，並同意儘速給付上開金額」，被告
      否認之。縱使楊銘洲有「承認」而中斷時效，重行起算後
      迄原告起訴之日亦已逾2 年，是原告之請求權已罹於時效
      而消滅等語。經查：本件縱然原告所指被告公司法定代理
      人乙○○有授權其子楊銘洲於上揭時間前往原告公司拿取
      「秉耀帳款對照表」，並親簽其本名及「秉耀」二字於該
      帳款對照表上屬實，而於91年1 月3 日中斷時效，然系爭
      貨款請求權重行起算時效後，於93年1 月3 日亦已屆滿二
      年而罹於消滅時效，乃原告迨至93年5 月26日始以存證信
      函催告履行，是被告以時效消滅為抗辯，而拒絕給付，為
      有理由。從而，原告此部分之主張，亦為無理由。
四、綜上所述，原告依買賣契約關係請求被告給付貨款10,116,5
    13元及遲延利息，被告則以時效消滅為抗辯而拒絕給付，被
    告之抗辯為有理由，從而，原告之請求，即為無理由，不應
    准許，應予駁回。其假執行之聲請，亦因訴無理由應予駁回
    而失所附麗，應併予駁回。
五、本件事證已臻明確，兩造其餘攻擊防禦方法及未經援用之證
    據，核與本件判決結果不生影響，爰不一一論列，附此敘明
    。
六、結論：原告之訴為無理由，依民事訴訟法第78條，判決如主
    文。
中　　華　　民　　國　　94　　年　　1 　　月　　18　　日
                       民事第二庭法  官  林錫凱
右為正本係照原本作成
如對本判決上訴，須於判決送達後20日內向本院提出上訴狀
中　　華　　民　　國　　94　　年　　1 　　月　　18　　日
                                 書記官  許清琳
